【裁判字號】    89,訴,652
【裁判日期】    890906
【裁判案由】    給付借款
【裁判全文】
臺灣嘉義地方法院民事判決                          八十九年度訴字第六五二號
    原      告  台灣省合作金庫
    法定代理人  甲○○
    訴訟代理人  乙○○
    被      告  丁○○○
    訴訟代理人  丙○○
右當事人間請求給付借款事件，本院判決如左：
    主    文
被告應給付原告新台幣伍拾伍萬壹仟柒佰柒拾柒元，暨自民國八十三年十月九日起至
清償日止，按週年利率百分之八點九三計算之利息，並自八十三年十一月十日起至清
償日止，其逾期在六個月以內者，按上開利率百分之十計算之違約金，逾期超過六個
月者，按上開利率百分之二十計算之違約金。
訴訟費用由被告負擔。
    事      實
甲、原告方面：
    一、聲明：求為判決如主文所示。
    二、陳述：被告丁○○○於民國八十三年六月八日向原告借款新台幣（下同）一
        百零五萬元，約定期限為十五年，自同日起至九十八年六月八日止，本金及
        及利息共分一百八十期平均攤還，借款利息按週年利率百分之十點三計算，
        借款利率並隨本庫基本放款利率變動而調整至百分之八點九三，如有逾期攤
        繳本金及利息，除按原定利率付息外，自逾期之日起六個月以內按原放息百
        分之十，逾期超過六個月者，則按原放息百分之二十計算加付違約金，上開
        借款被告除已攤還本金四十九萬八千二百二十三元及繳清至八十三年十月八
        日止之利息外，餘所欠本息及違約金，屢經催討均未清償，爰依擔保放款借
        據第五條特約條款第三項其他約定事項第五條之約定，被告已喪失期限利益
        ，應即全部清償。
    三、證據：提出借據暨約定書、合作金庫借戶全部資料查詢單為證。
乙、被告方面：
    一、聲明：原告之訴駁回。
    二、陳述：因八十八年九月二十一日因九二一大地震之故，被告為受災戶，因而
        申請調降利率為百分之七點五，原告分行未轉總行核定，致被告無法繼續繳
        息，且一般銀行之利率均調降為百分之七點五，如獲調降被告願繼續攤還。
    三、證據：提出申請書一份為證。
    理      由
一、本件原告起訴主張：被告丁○○○於民國八十三年六月八日向原告借款一百零五
    萬元，約定期限為十五年，自同日起至九十八年六月八日止，本金及及利息共分
    一百八十期平均攤還，借款利息按週年利率百分之十點三計算，借款利率並隨本
    庫基本放款利率變動而調整至百分之八點九三，如有逾期攤繳本金及利息，除按
    原定利率付息外，自逾期之日起六個月以內按原放息百分之十，逾期超過六個月
    者，則按原放息百分之二十計算加付違約金，上開借款被告除已攤還本金四十九
    萬八千二百二十三元及繳清至八十三年十月八日止之利息外，餘所欠本息及違約
    金，屢經催討均未清償，爰依擔保放款借據第五條特約條款第三項其他約定事項
    第五條之約定，被告已喪失期限利益，應即全部清償等語。
二、被告則以：因八十八年九月二十一日因九二一大地震之故，被告為受災戶，因而
    申請調降利率為百分之七點五，原告分行未轉總行核定，致被告無法繼續繳息，
    且一般銀行之利率均調降為百分之七點五，如獲調降被告願繼續攤還云云，資為
    抗辯。
三、查原告主張，被告丁○○○於民國八十三年六月八日向原告借款一百零五萬元，
    約定期限為十五年，自同日起至九十八年六月八日止，本金及及利息共分一百八
    十期平均攤還，借款利息按週年利率百分之十點三計算，借款利率並隨本庫基本
    放款利率變動而調整至百分之八點九三，如有逾期攤繳本金及利息，除按原定利
    率付息外，自逾期之日起六個月以內按原放息百分之十，逾期超過六個月者，則
    按原放息百分之二十計算加付違約金之事實，業據原告提出借據暨約定書、合作
    金庫借戶全部資料查詢單為證，且為被告所不爭執；而上開借款，被告已攤還本
    金四十九萬八千二百二十三元及繳清至八十三年十月八日止之利息，餘所欠本息
    及違約金，屢經催討均未清償，亦為兩造所不爭執，是原告之主張，堪信為真實
    。按當事人主張有利於己之事實者，就其事實有舉證之責任，民事訴訟法第二百
    七十七條定有明文。被告雖以：因八十八年九月二十一日因九二一大地震之故，
    被告為受災戶，因而申請調降利率為百分之七點五，原告分行未轉總行核定，致
    被告無法繼續繳息，且一般銀行之利率均調降為百分之七點五，如獲調降被告願
    繼續攤還，況被告之房屋既屬九二一震災之全倒或半倒戶，合作金庫之總行及分
    行之利率均未隨之降至百分之七點五云云；然原告否認被告房屋係九二一震災之
    全倒或半倒戶，且該行被授權之貸款利率均仍在百分之八點三四五以上等語。查
    被告就系爭請求調降之依據及事實，既均未舉證以實其說，且均為原告所否認，
    是被告抗辯應調降利率為百分之七點五云云，應不足採。
四、從而，原告依據消費借貸契約之法律關係，請求被告應給付原告五十五萬一千七
    百七十七元，暨自民國八十三年十月九日起至清償日止，按週年利率百分之八點
    九三計算之利息，並自八十三年十一月十日起至清償日止，其逾期在六個月以內
    者，按上開利率百分之十計算之違約金，逾期超過六個月者，按上開利率百分之
    二十計算之違約金，自屬有據，應予准許。
五、據上論結，本件原告之訴為有理由，依民事訴訟法第七十八條之規定，判決如主
    文。
中      華      民      國    八十九    年    九    月        六        日
~B臺灣嘉義地方法院民事第一庭
~B法  官  王明宏
右為正本係照原本作成
如對本判決上訴須於判決送達後廿日內向本院提出上訴狀（應附繕本）
中      華      民      國    八十九    年    九    月        六        日
~B書記官  趙秦鵬


司法院資訊處製作；財團法人民間司法改革基金會備份。
